【裁判字號】    98,上易,430
【裁判日期】    980707
【裁判案由】    恐嚇
【裁判全文】
臺灣高等法院臺南分院刑事判決         98年度上易字第430號
上  訴  人  臺灣臺南地方法院檢察署檢察官
被      告  甲○○
上列上訴人因被告恐嚇案件，不服臺灣臺南地方法院97年度簡上
字第346號中華民國98年4月8日第一審判決（起訴案號：臺灣臺
南地方法院檢察署97年度營偵字第76、415號），提起上訴，本
院判決如下：
    主  文
上訴駁回。
    理  由
一、公訴意旨略以：甲○○係「天佑護理之家」之股東。因負責
    人乙○○發覺甲○○擅自盜蓋「天佑護理之家」等印章辦理
    退保後（行使偽造私文書部分業經判處有期徒刑三月確定）
    ，於九十六年十月二十三日晚上九時許，在「天佑護理之家
    」廚房內，質問甲○○是否曾盜用印章，詎甲○○竟因此心
    生不滿，且基於恐嚇之犯意，對乙○○出言恐嚇稱：「如果
    你讓我沒有飯吃，我也要讓你沒有飯吃」等語。使乙○○心
    生畏懼，致生危害於安全。嗣乙○○因不甘受害，遂報警究
    辦。因認甲○○涉犯刑法第三百零五條之恐嚇罪。
二、按犯罪事實應依證據認定之，無證據不得認定犯罪事實。不
    能證明被告犯罪者，應諭知無罪之判決。刑事訴訟法第一百
    五十四條第二項、第三百零一條第一項前段明規定。又按刑
    法第三百四十六條之恐嚇，係指以將來之害惡通知被害人，
    使其生畏怖心之謂，若僅以債務關係，謂如不履行債務，行
    將以訴求之，則與恐嚇之意義不符，不能律以該條之罪（二
    十九年上字第二一四二號判例可資參照），顯見此通知加害
    之事，須為不法手段，若出於正當權利行使，則不能構成恐
    嚇罪。
三、公訴意旨無非以被告甲○○於警局及偵查中自承，在「天佑
    護理之家」廚房內，向乙○○口出「如果你讓我沒有飯吃，
    我也要讓你沒有飯吃」等語、告訴人乙○○之指訴、目擊證
    人黎氏秋、阮氏純之證述等資為論據。訊據被告固坦承於上
    開時地，向乙○○口出「如果你讓我沒有飯吃，我也要讓你
    沒有飯吃」等語，惟堅詞否認有恐嚇之意，辯稱：我向乙○
    ○說那些話，用意是因為我亦為「天佑護理之家」股東，「
    天佑護理之家」總共十股，我有二股，如果生意不好，大家
    都沒得分紅等語。
四、經查：
    依被告自承及證人乙○○於原審證述、證人黎氏秋、阮氏純
    於偵查中證述，固足認定被告於上開時地，確有向乙○○揚
    稱：「如果你讓我沒有飯吃，我也要讓你沒有飯吃」等語。
    惟被告已否認有恐嚇之意，且被告口出此言時，主觀上究竟
    要藉由何種方法，讓乙○○沒有飯吃，由上開話語之前後文
    句，亦無從得知，是否可遽予認定被告即係要施加非法手段
    加害乙○○，要非全然無疑。再者，證人乙○○於聽聞此言
    時，為何會心生畏怖，雖曾證述：【（為何被告對你說他也
    要讓你沒有飯吃，你就會感到害怕？）我認為被告就是要一
    直找人來害我，會讓我護理之家開不成，我當然會很害怕】
    等語。然按被告於原審坦承其確實曾向環保局等單位檢舉「
    天佑護理之家」違法，並供稱：我的確有去檢舉，…我有另
    外向勞委會檢舉證人非法僱用外勞，證人被罰十五萬元，
    我還有向環保局檢舉證人的護理之家尿片亂焚燒，證人被
    罰三萬元，我還有向建設局建管課檢舉證人的護理之家是
    違章建築，護理之家違章建築也已經拆除等語後。證人乙○
    ○始明白證稱：【（當天你去質問被告時，被告說『如果你
    讓我沒有飯吃，我也要讓你沒有飯吃』，你當時是否有懷疑
    被告有可能要去檢舉你，讓你沒有飯吃？）我認為被告會到
    處去亂檢舉，而且我的護理之家的確也有一些缺失，所以我
    會害怕，我怕被告真的檢舉之後，護理之家會花很多錢，有
    可能開不成】等語，顯見就個案而言，證人乙○○與被告發
    生口角時，係擔心被告將檢舉「天佑護理之家」多項缺失，
    導致「天佑護理之家」受罰，而高額罰鍰恐影響「天佑護理
    之家」財務狀況，因此心生畏懼。然檢舉不法，本為國民應
    盡之義務，並非不法惡害，揆之上開判例意旨，自難論以恐
    嚇罪。
五、從而原審撤銷簡易庭對被告有罪之判決，改為無罪之諭知，
    其認事用法核無不合。檢察官仍執前詞上訴主張被告應受有
    罪判決云云，為無理由，應予駁回。
據上論斷，應依刑事訴訟法第三百六十八條，判決如主文。
本案經檢察官范文豪到庭執行職務。
中    華    民    國    98    年    7     月    7     日
                  刑事第一庭    審判長法  官  黃崑宗
                                      法  官  蔡長林
                                      法  官  夏金郎
以上正本證明與原本無異。
不得上訴。
                                      書記官  劉岳文
中    華    民    國    98    年    7     月    7     日


司法院資訊處製作；財團法人民間司法改革基金會備份。
